【裁判字號】    97,訴,5163
【裁判日期】    980422
【裁判案由】    妨害自由等
【裁判全文】
臺灣板橋地方法院刑事判決              97年度訴字第5163號
公  訴  人  臺灣板橋地方法院檢察署檢察官
被      告  丙○○
上列被告因妨害自由等案件，經檢察官提起公訴（97年度偵緝字
第2778號），於本院準備程序進行中，被告就被訴之事實為有罪
陳述，經告知被告簡式審判程序之旨，並聽取當事人之意見後，
裁定進行簡式審判程序判決如下：
    主  文
丙○○以非法方法剝奪人之行動自由，處拘役肆拾日，如易科罰
金，以新台幣壹仟元折算壹日。緩刑貳年。
被訴毀損、公然侮辱部分均公訴不受理。
    事  實
一、丙○○係乙○○之胞弟，二人分別居住於臺北縣鶯歌鎮○○
    路366 號3 樓、4 樓，丙○○於民國97年6 月29日22時40分
    許，見乙○○之子即其姪子林子豪自4 樓下樓欲外出，竟基
    於妨害自由之犯意，將4 樓通往3 樓間之大門關上，以木條
    等物將該門板卡住，致林子豪無法開門下樓，以此方式妨害
    林子豪之行動自由數分鐘。林子豪見狀返回4 樓向其母乙○
    ○求助，嗣經乙○○報警處理，丙○○始將木條移去。
二、案經臺北縣政府警察局三峽分局報告臺灣板橋地方法院檢察
    署檢察官偵查起訴。
    理  由
壹、被訴妨害自由部分：
一、按除被告所犯為死刑、無期徒刑、最輕本刑為3 年以上有期
    徒刑之罪或高等法院管轄第一審案件者外，於第一次審判期
    日前之準備程序進行中，被告先就被訴事實為有罪之陳述時
    ，審判長得告知被告簡式審判程序之旨，並聽取當事人、代
    理人、辯護人及輔佐人之意見後，裁定進行簡式審判程序，
    刑事訴訟法第273 條之1 第1 項定有明文。經核本件被告所
    犯係死刑、無期徒刑、最輕本刑為3 年以上有期徒刑以外之
    罪，其於準備程序中就被訴事實為有罪之陳述，經法官告知
    簡式審判程序之旨，並聽取公訴人、被告之意見後，本院爰
    依首揭規定，合議裁定由受命法官獨任進行簡式審判程序，
    合先敘明。
二、前揭事實，業據被告丙○○於本院訊問時坦承不諱，核與證
    人即告訴人林子豪、證人乙○○於警訊及偵查中證述之情節
    大致相符，堪認其之自白為可採，事證並已甚明確，被告犯
    行堪以認定。
三、核被告所為，係犯刑法第302 條第1 項之以非法方法剝奪他
    人行動自由罪。爰審酌被告因與居住樓上之胞姊相處不睦，
    即以上揭手段妨害被害人林子豪之行動自由，然其手段及方
    法尚屬輕微、時間甚短，亦無與林子豪有何肢體接觸造成其
    身體受有傷害之情事，所生之危害堪認非鉅，且犯罪後已與
    被害人及其家屬達成和解，有和解書可佐，其於本院審理中
    亦終能坦承犯行深具悔意、態度良好等一切情狀，量處如主
    文所示之刑，併諭知易科罰金之折算標準，以資懲儆。另查
    ，被告前於86年間因竊盜案件，經受有期徒刑以上刑之宣告
    ，而於86年10月19日執行完畢後，5 年以內未曾因故意犯罪
    受有期徒刑以上刑之宣告，此有卷附臺灣高等法院被告前案
    紀錄表1 份可按，其因一時失慮，誤罹刑章，經此偵審教訓
    ，應知警惕，當無再犯之虞，本院因認對其所宣告之刑，以
    暫不執行為適當，爰併予宣告緩刑2 年，以勵自新。
貳、被訴毀損、公然侮辱部分：
一、公訴意旨略以：被告丙○○係告訴人乙○○之胞弟，二人分
    別居住於臺北縣鶯歌鎮○○路366 號3 樓、4 樓，被告因細
    故對告訴人心生不滿，竟基於毀損之犯意，於97年5 月間某
    日，持鐵鎚、螺絲起子及接著劑等工具，毀損告訴人位於4
    樓房間之門鎖，致令該門鎖不堪用，足生損害於告訴人；又
    被告於97年6 月29日22時40分許，因對告訴人之子林子豪有
    前述之妨害自由行為，乙○○即至樓梯間與被告理論，被告
    竟公然以「妳去給人家幹一幹」等臺語辱罵告訴人，為警當
    場查獲，因認被告涉有刑法第354 條、第309 條第1 項之毀
    損、公然侮辱等罪嫌等語。
二、按告訴乃論之罪，告訴人於第一審辯論終結前得撤回其告訴
    ；又告訴經撤回者，應諭知不受理之判決，且得不經言詞辯
    論為之，刑事訴訟法第238 條第1 項、第303 條第3 款、第
    307 條分別定有明文。
三、經查，公訴意旨雖認被告涉犯刑法第354 條、第309 條第1
    項毀損、公然侮辱等罪嫌，惟依同法第314 條、第357 條之
    規定，毀損及公然侮辱等罪均為告訴乃論之罪。茲因告訴人
    乙○○以雙方業經和解為由，於98年4 月8 日撤回其上揭毀
    損、公然侮辱之告訴，此有和解書及撤回告訴狀各1 份可稽
    （詳本院卷第102 、103 頁），揆諸上開法條意旨，本件應
    就被告所涉毀損、公然侮辱等部分，爰不經言詞辯論，逕行
    諭知不受理之判決。
據上論斷，應依刑事訴訟法第273 條之1 第1 項、第299 條第1
項前段、第303 條第3 款、第307 條，刑法第302 條第1 項、第
41條第1 項前段、第74條第1 項第2 款，刑法施行法第1 條之1
，判決如主文。
本案經檢察官甲○○到庭執行職務。
中    華    民    國    98    年    4     月    22    日
                  刑事第十七庭  法  官  邱景芬
以上正本證明與原本無異。
如不服本判決應於收受判決後10日內向本院提出上訴書狀，並
應敘述具體理由。其未敘述上訴理由者，應於上訴期間屆滿後
20日內向本院補提理由書（均須按他造當事人之人數附繕本）
「切勿逕送上級法院」。
                                書記官  黃文儀
中    華    民    國    98    年    4     月    23    日
附錄本案論罪科刑法條全文：
中華民國刑法第302條
私行拘禁或以其他非法方法，剝奪人之行動自由者，處 5 年以下
有期徒刑、拘役或 3 百元以下罰金。
因而致人於死者，處無期徒刑或 7 年以上有期徒刑，致重傷者，
處 3 年以上 10 年以下有期徒刑。
第 1 項之未遂犯罰之。


司法院資訊處製作；財團法人民間司法改革基金會備份。
